【裁判字號】    95,交訴,36
【裁判日期】    950731
【裁判案由】    公共危險等
【裁判全文】
臺灣屏東地方法院刑事判決              95年度交訴字第36號
公  訴  人  臺灣屏東地方法院檢察署檢察官
被      告  甲○○
上列被告因公共危險等案件，經檢察官提起公訴（94年度偵字第
6030號），被告於準備程序中就被訴事實為有罪之陳述，經本院
合議庭裁定改以簡式審判程序審理，判決如下：
    主  文
甲○○因過失致人於死，處有期徒刑拾月；又駕駛動力交通工具
肇事，致人死傷而逃逸，處有期徒刑壹年。應執行有期徒刑壹年
捌月。
    事  實
一、甲○○於民國94年12月17日凌晨2 時58分許，駕駛其向友人
    王富國借得之車牌號碼7S－6610號自用小客車，自屏東縣枋
    寮鄉○○路之「人和釣蝦場」出發，欲返回其枋寮鄉○○村
    ○○路2 之5 號住處時，沿建興路西往東方向行駛時，於同
    日凌晨3 時許，行經建興路439 號前時，本應注意車前狀況
    ，隨時採取必要之安全措施，並遵守鄉區道路行車時速不得
    超過50公里，以避免危險之發生，而依當時天候晴，夜間光
    線有照明，路面係鋪設柏油，乾燥而無缺陷，且無障礙物，
    視距良好，並無不能注意情事，竟疏未注意車前狀況，且以
    時速60至70公里超速行駛，致未能注意與其同向行走於上開
    自小客車右前方之行人黃起，致上開自小客車之右前保險桿
    自黃起之後方撞擊，黃起因而彈起撞上開自小客車右前方之
    擋風玻璃後倒地。甲○○於肇事後，竟未停車察看黃起並加
    以救護，逕行駕車逃離現場，嗣於凌晨4 時36分許，經路人
    莊月嬌發覺而報警處理，黃起始因據報到場之警員送醫，惟
    因其受有之頭部外傷併後枕部撕裂傷等傷害嚴重，於送至屏
    東縣枋寮醫院時已無生命跡象，經急救後仍無效，經醫生於
    當日凌晨5 時40分許宣告死亡。嗣警察調閱鄰近監視錄影帶
    ，於當日晚間11時許，在屏東縣枋寮鄉○○村○○路97巷5
    之1 號路旁，比對現場跡證後，尋獲上開自小客車，並循線
    查獲該車駕駛人甲○○。
二、案經屏東縣警察局枋寮分局報告臺灣屏東地方法院檢察署檢
    察官偵查起訴。
    理  由
一、訊據被告甲○○對於上揭事實坦承不諱，並有道路交通事故
    調查報告表、道路交通事故現場圖、車禍現場照片10幀、上
    開自小客車之車損情形照片18幀附卷足稽，且被害人因車禍
    死亡之事實，亦經臺灣屏東地方法院檢察署檢察官會同法醫
    師相驗屬實，有相驗筆錄、臺灣屏東地方法院檢察署驗斷書
    、及相驗屍體證明書各1 紙在卷為證。次按行車速度，依速
    限標誌或標線之規定，無標誌或標線者，應依下列規定：行
    車時速不得超過50公里；駕駛人應注意車前狀況，並隨時採
    取必要之安全措施，道路交通安全規則第93條第1 項第1款
    、第94條第3 項定有明文。被告甲○○係合法領有汽車駕駛
    執照之人，自應注意上述道路交通安全規定，注意行車車前
    狀況及時反應，以避免車禍重大事故之發生。次查，本件事
    故發生時，現場天候係晴天，為夜間有照明之鄉道，視距良
    好，並無障礙物，路面亦為乾燥、無缺陷之柏油路面，此有
    道路交通事故調查報告表1 紙在卷可按（見94年度相字第
    784 號偵查卷第12頁），依當時情形並無不能注意之情事，
    被告應注意能注意而疏未注意，致撞及被害人，其應負過失
    罪責甚明。又被害人確因本件車禍死亡，已如前述，則被告
    之過失犯行與被害人之死亡間，顯有相當因果關係。從而，
    本案被告過失致死及肇事逃逸等犯行堪以認定，應依法論科
    。
二、按修正後刑法第2 條第1 項規定：「行為後法律有變更者，
    適用行為時之法律。但行為後之法律有利於行為人者，適用
    最有利於行為人之法律」，查本件被告於行為後刑法已有修
    正，茲將法律有變更者比較說明如下：(1)按被告行為後，刑
    法施行法第1 條之1 於95年6 月14日以華總一義字第
    09500035181 號令修正公布增訂。修正增訂之刑法施行法第
    1 條之1 規定「中華民國九十四年一月七日刑法修正施行後
    （按指95年7 月1 日），刑法分則編所定罰金之貨幣單位為
    新台幣。九十四年一月七日刑法修正時，刑法分則編未修正
    之條文定有罰金刑者，自九十四年一月七日刑法修正施行後
    ，就其所定數額提高為三十倍。但七十二年六月二十六日到
    九十四年一月七日新增或修正之條文，就其所定數額提高為
    三倍。」是本件被告所犯刑法第276 條第1 項過失致死罪之
    法定刑有罰金刑（銀元2000元以下），且為94年1 月7 日刑
    法修正時，刑法分則編未修正之條文定有罰金刑者；於刑法
    施行法第1 條之1 修正增訂前，其貨幣單位為銀元，罰金刑
    之提高標準應適用罰金罰鍰提高標準條例第1 條之規定「依
    法律應處罰金、罰鍰者，就其原定數額得提高為二倍至十倍
    。」，而再依現行法規所定貨幣單位折算新臺幣條例第2 條
    規定「現行法規所定金額之貨幣單位為圓、銀元或元者，以
    新臺幣元之三倍折算之。」如換算為新台幣，則刑法第276
    條第1 項法定刑罰金刑部分，應為罰金新台幣60000 元以下
    （2000元乘10乘3） 。如適用上開修正後刑法施行法第1 條
    之1 規定提高30倍，亦為新台幣60000 元以下。比較新舊法
    適用之結果，其關於法定刑為罰金部分之提高標準，新舊法
    均無不利之情形。惟被告行為後，刑法第33條第5 款修正後
    規定「罰金：新臺幣一千元以上，以百元計算之。」，與修
    正前刑法第33條第5 款規定「罰金：一元以上。」不同，比
    較新舊法結果，以舊法較有利於行為人。(2)又被告行為後，
    刑法第51條業於民國94 年1月7 日修正公布，並於95年7 月
    1 日施行，修正前刑法第51條規定：「數罪併罰，分別宣告
    其罪之刑，依左列各款定其應執行者：」其中第5 款規定：
    「宣告多數有期徒刑者，於各刑中之最長期以上，各刑合併
    之刑期以下，定其刑期。但不得逾二十年。」修正後刑法第
    51條第5 款規定：「宣告多數有期徒刑者，於各刑中之最長
    期以上，各刑合併之刑期以下，定其刑期。但不得逾三十年
    。」比較結果，修正後刑法並非較有利於行為人。(3)綜合上
    開比較結果，依刑法第2 條第1 項規定，以行為時之法律之
    法律較有利於行為人，本案關於刑法第276 條第1 項之法定
    刑罰金提高標準部分及定應執行刑部分，均應一體適用修正
    前即行為時之刑法，合先敘明。
三、核被告甲○○所為，係犯刑法第276 條第1 項之過失致人於
    死罪及同法第185 條之4 肇事逃逸罪。被告所犯上開二罪間
    ，犯意各別，行為互殊，應予分論併罰。爰審酌被告因年輕
    識淺，一時失慮而為本案犯行之犯罪動機、目的，惟肇事後
    未救助被害人而駕車逃逸，惡性非輕，及被告之品行、智識
    程度、所生危害及被告犯罪後坦承犯行，態度尚稱良好，惟
    未與被害人家屬達成和解等一切情狀，分別量處如主文所示
    之刑，並定其應執行刑。
據上論斷，應依刑事訴訟法第299 條第1 項前段、第273 條之1
，刑法第2 條第1 項、第276 條第1 項、第185 條之4 、修正前
第51條第5 款，罰金罰鍰提高標準條例第1 條前段，判決如主文
。
本案經檢察官鄭伊鈞到庭執行職務。
中    華    民    國    95    年    7     月    31    日
                  交通法庭      法  官  陳海寧
以上正本證明與原本無異。
如不服本判決應於收受本判決送達後10日內向本院提出上訴書狀
，其未敘述上訴理由者，並得於提起上訴後10日內向本院補提理
由書狀（均須按他造當事人之人數附繕本）「切勿逕送上級法院
」
中    華    民    國    95    年    8     月    1     日
                                書記官  劉淑蓉
附錄本判決論罪之法條：
刑法第276條第1項
因過失致人於死者，處2 年以下有期徒刑、拘役或2 千元以下
罰金。
刑法第185條之4
駕駛動力交通工具肇事，致人死傷而逃逸者，處6 月以上5 年以
下有期徒刑。


司法院資訊處製作；財團法人民間司法改革基金會備份。
